臺灣臺中地方法院刑事判決　　　　　　　　　　　　九十三年度訴緝字第二三五號
　　公　訴　人　臺灣臺中地方法院檢察署檢察官
　　被　　　告　癸○○
右列被告因偽造文書案件，經檢察官提起公訴（九十一年度偵字第一九０三三號），
本院判決如左：
    主  文
癸○○行使偽造私文書，足以生損害於他人，處有期徒刑肆月，如易科罰金，以佰
元折算壹日。在東信電訊ＧＳＭ九００服務申請表肆紙上偽造之「未○○」、「庚○○」、「子○○」、「乙○○」印文各貳枚及扣案偽造之「未○○」、「庚○○」、
「子○○」、「乙○○」、「丁○○」、「丑○○」、「壬○○」、「寅○○」、「
巳○○」之印章玖枚均沒收。
    事  實
一、癸○○前於民國八十七至八十九年間曾從事代辦行動電話門號業務，對於申辦流
    程知之甚稔，而為冒他人名義申辦行動電話門號，竟基於意圖為自己不法之所有
    及行使偽造私文書之犯意，先於八十九年九月間，以不詳手法取得壬○○、巳○○、丁○○、寅○○、丑○○、卯○○、己○○、甲○○、丙○○等人之國民身
    分證及辛○○、午○○之汽機車駕照，以及乙○○、未○○、庚○○、子○○等
    人國民身分證影本後，於八十九年十月間，先後至其所知悉位於臺中市○○街上
    之某刻印店，委託不知情之刻印店人員，連續偽刻「未○○」、「庚○○」、「
    子○○」、「乙○○」、「丁○○」、「丑○○」、「壬○○」、「寅○○」、
    「巳○○」等人之印章九枚，足以生損害於「未○○」等人之利益及其等對於印
    章管理之正確性，並於八十九年十月二十日，在臺中市○○街一八一號「尚客茶
    藝館」，將上開證件及盜刻印章交予不知情之楊朝欽（另經本院九十年度訴字第
    一六八八號判決無罪確定）供申辦行動電話門號用。楊朝欽隨即於翌日即八十九
    年十月二十一日某時許持未○○、庚○○、子○○、乙○○等四人國民身分證影
    本及盜刻印章，前往臺中市○○路一０五號「辰○○○行」，未徵得該四人同意
    ，即以其等名義申辦東信電訊股份有限公司（下稱東信公司）０九三一─四二二
    ０五一、０九三一─四三二０九三、０九三一─四七五九一六、０九三一─四七
    八一七一等四門行動電話門號，並持交不知情之辰○○○行職員趙倍鈴，在以各
    該四人名義為申請人之東信電訊ＧＳＭ九００服務申請表上，代為填寫乙○○、
    未○○、庚○○、子○○等四人相關資料及蓋用偽刻之印章各二枚，而連續偽造
    完成屬於私文書之「東信電訊ＧＳＭ九００服務申請表」四份，進而將該四份申
    請書，連同黏貼其上之未○○、庚○○、子○○、乙○○等四人之國民身分證正
    反面影本各一張，由趙倍鈴據以代向東信公司申辦行動電話門號手續而行使之，
    致使辰○○○行職員陷於錯誤，誤以為係經乙○○、未○○、庚○○、子○○等
    人有意申請行動電話門號，而受理各該申請，足以生損害於乙○○、未○○、庚○○、子○○之利益與通訊業者對行動電話申請者之審核權及使用者帳務管理之
    正確性。惟嗣因東信公司發現未○○、庚○○、子○○、乙○○等四人之資料有
    異，未核准其申請而未遂，並於八十九年十月二十七日通知辰○○○行報警處理
    ，經警於八十九年十月三十一日十九時三十分，在臺中市○○路一０五號前查獲
    楊朝欽，並扣得偽刻「未○○」、「庚○○」、「子○○」、「乙○○」、「丁○○」、「丑○○」、「壬○○」、「寅○○」、「巳○○」等人之印章九枚，
    再循線查知上情。
二、案經臺灣臺中地方法院檢察署檢察官自動檢舉偵查起訴。
    理  由
一、訊據被告癸○○固供承其曾從事代辦行動電話門號業務，其取得壬○○等人之身
    分證件或駕照及未○○、庚○○、子○○、乙○○等四人之身分證影本後，未徵
    得本人同意至刻印店偽刻前揭印章，嗣於上開時、地，將前開證件資料及偽刻印
    章交給楊朝欽申辦行動電話門號，楊朝欽持之前往辰○○○行辦理以未○○、庚○○、子○○、乙○○等人名義為申請人之東信公司行動電話門號，由通信行職
    員在各該服務申請表上填寫資料並蓋用偽刻該四人印章之印文而行使之等事實，
    然矢口否認有何行使偽造文書之犯行，辯稱：是楊朝欽透過朋友來跟伊說其有辦
    理行動電話之業務需求，伊將資料及印章交給楊朝欽時，有請楊朝欽要徵詢申請
    人本人之意願云云。經查：
（一）右揭被告取得他人證件、偽刻印章後，持交楊朝欽申辦未○○等人名義之行動
      電話門號之事實，業據被告供述在卷，核與另案被告楊朝欽於偵訊時及本院九
      十年度訴字第一六八八號案件審理中供述情節大致相符，且經證人即被害人未
      ○○、庚○○、乙○○、子○○、巳○○、丁○○、壬○○、寅○○、辰○○○行職員趙倍鈴、黃焜燿、利眾通訊廣場負責人林義雄、大業通信行職員陳素
      蘭、介紹被告與楊朝欽認識之陳仁堯、馬明倫友人黃英傑、查獲員警王正賢、
      郭志偉、證件所有人辛○○、卯○○、午○○、甲○○、丙○○及另案遭冒用
      名義申辦行動電話門號之黃瑞豐等人分別於警詢、偵訊或本院九十年度訴字第
      一六八八號案件審理中證述在卷，復有黏貼未○○、庚○○、子○○、乙○○
      等四人國民身分證正反面影本之東信電訊ＧＳＭ九００服務申請表四份附卷可
      稽，此外，並有壬○○、巳○○、丁○○、寅○○、丑○○、卯○○、己○○
      、甲○○、丙○○等人之國民身分證、辛○○、午○○之汽機車駕照，及偽刻
      「未○○」、「庚○○」、「子○○」、「乙○○」、「丁○○」、「丑○○
      」、「壬○○」、「寅○○」、「巳○○」等人印章九枚扣案可證，洵堪認定
      。
（二）證人即介紹被告與楊朝欽認識之陳仁堯於偵訊時結證稱：因被告想要辦手機，
      被告問其有沒有人代辦手機和門號，因楊朝欽有在兼辦該業務，其才介紹被告
      與楊朝欽認識等語（見偵字第一七九三０號卷第六二頁訊問筆錄背面），證人
      即辰○○○行職員黃焜燿復於偵查中結證稱：其有找被告楊朝欽介紹客戶申請
      行動電話門號，每介紹一位可抽佣金一千元，被告楊朝欽係第一次申辦（按指
      申辦未○○、庚○○、子○○、乙○○等四人名義之門號）等語（見偵字第一
      七九三０號卷第一０四、一０五頁訊問筆錄），是則楊朝欽係因被告徵詢陳仁
      堯代辦門號人員始與被告結識，且係第一次申辦未○○、庚○○、子○○、乙○○等四人名義之門號，足認楊朝欽並非透過友人介紹主動向被告表示需要代
      辦門號之業務，被告辯稱係楊朝欽透過友人向伊尋求代辦門號業務云云，尚非
      有據。
（三）被告雖另辯稱伊有要求楊朝欽需徵詢申請人本人同意云云，然證人黃焜燿於偵
      查中復證稱：「（問：你們在申請門號之前，會不會向申請人求證？）如果是
      我們的下線拿來的話，就由他們自己審核，如果是個別來找我們的話，就是我
      們審核後，將資料交給東信公司，由他們打電話求證客戶，是否真的有申請。
      」等語（見偵字第一七九三０號卷第一０五頁訊問筆錄），證人即利眾通訊廣
      場負責人林義雄結證稱：其之前接受被告向其通訊行代辦之門號申請案件，並
      無打電話向申請人確認是否本人要申請的，其公司亦無授權被告代刻客戶印章
      等語（見偵字第一七九三０號卷第一三九、一四０頁訊問筆錄），且楊朝欽復
      供稱被告確有交付一紙委辦人之聯絡地址清單等語，復為被告供承在卷（見本
      院九十年度訴字第一六八八號卷第五七頁訊問筆錄），本案上開門號申請件既
      由被告透過楊朝欽代辦，徵諸證人黃焜耀、林義雄證述之前揭代辦行動電話門
      號之業界慣例，被告於交付相關證件、印章予楊朝欽前，即應徵詢、確認申請
      人之真意為何。
（四）另觀之卷附以乙○○、未○○、庚○○、子○○四人名義填載之「東信電訊Ｇ
      ＳＭ九００服務申請書」所示，每人之戶籍地址與寄帳地址均不相同，參以被
      告於本院審理中供承：「（問：你交庚○○、未○○、乙○○、子○○身分證
      影本印章給楊朝欽時，你知道楊朝欽要拿這些證件去辦理行動電話門號？）知
      道；（問：楊朝欽以這四個人名義去辦理行動電話門號後，所得退佣，你可獲
      得何好處？）沒有，當時也沒有提到退佣要多少給我，當時我是跟楊朝欽講，
      這些證件印章我不要了，我等於是丟掉一個麻煩；（問：你認為持有這些證件
      、印章是一個麻煩，是否你認為這些證件、印章的來源是否正常，心中也有懷
      疑？）是的；（問：既然有所懷疑來源不正常，為何還要交給楊朝欽，而你卻
      沒獲得任何好處？）我無法解釋；（問：既然明知楊朝欽拿這個四人證件印章
      是要去辦理行動電話門號，你有無聯絡這四人再三確定他們的真意為何？）我
      沒有問他們要辦哪家、哪種專案、簽約時間多久；（問：你交這四人印章給楊
      朝欽辦理行動電話門號，楊朝欽會將印章蓋用在服務申請表上，你有無經過這
      四人同意？）沒有；（問：在沒有確認過申請名義人的真意之前，你就幫他們
      刻印章？）是；（問：你刻這些人名義的印章前，都沒有跟他們確認他們的真
      意？）沒有；（問：你幫這些名義人刻印章是你自己的意思？）是；（問：你
      知道楊朝欽拿這些證件要去辦理行動電話門號，你交付證件後，有無再向楊朝
      欽確認或詢問，有無去向名義人確認？）沒有」等語（見本院九十三年六月二
      十四日審判筆錄），被告自承事先未徵得未○○、庚○○、子○○、乙○○等
      人同意，即偽刻印章連同相關證件影本交予楊朝欽代辦門號，事後復未再行確
      認其等真意，被告對於未經其等同意申辦門號一節始終知情，復無任何確認行
      為，竟仍透過楊朝欽代辦上開門號，衡諸被告自承曾有從事代辦門號業務之經
      歷，足認被告對於上開未經他人同意而冒名申請行動電話門號之代辦流程知之
      甚詳，尚難諉言上開申請案係由楊朝欽辦理而概不知情。
    綜上，應認被告所辯顯係事後卸責之詞，不足採信。是以本件事證已臻明確，被
    告犯行堪予認定。
二、按行動電話門號之ＳＩＭ卡，可供通訊使用，且在一定條件下具有可轉讓性，應
    認已有一定之財產價值而具有財物之性質（九十年台灣高等法院暨所屬法院法律
    座談會刑事類第十號審查意見參照）。查被告基於冒用他人名義申請行動電話門
    號之犯意，至某刻印店委託不知情之刻印店人員偽刻上開印章後，未徵得未○○
    、庚○○、乙○○、子○○同意，連同其等國民身分證件影本交由不知情之楊朝
    欽至辰○○○行申辦行動電話門號，由不知情之辰○○○行職員趙倍鈴在以該四
    人名義為申請人之東信電訊ＧＳＭ九００服務申請表上，代為填寫該四人相關資
    料並蓋用偽刻之印章各二枚而偽造私文書，連同黏貼其上該四人之國民身分證正
    反面影本各一張，據以代向東信公司申辦行動電話門號手續而行使之，致使辰○○○行職員陷於錯誤，誤以為係經該四人有意申請行動電話門號，而受理各該申
    請，足以生損害於乙○○、未○○、庚○○、子○○之利益與通訊業者對行動電
    話申請者之審核權及使用者帳務管理之正確性，嗣因東信公司發現該四人之資料
    有異而未核准其申請。是核被告所為，係犯刑法第二百十六條、第二百十條行使
    偽造私文書罪及刑法第三百三十九條第三項、第一項詐欺取財未遂罪。被告委託
    不知情之刻印店人員偽刻印章後，交由不知情之楊朝欽申辦上開門號，再由不知
    情之辰○○○行職員趙倍鈴在以乙○○、未○○、庚○○、子○○名義為申請人
    之東信電訊ＧＳＭ九００服務申請表上，代為填寫該四人相關資料並蓋用偽刻之
    印章各二枚而偽造私文書，據以代向東信公司申辦行動電話門號手續而行使各該
    偽造私文書，為間接正犯。被告多次偽造他人名義之印章及偽造以乙○○、未○○、庚○○、子○○等人名義為申請人之東信電訊ＧＳＭ九００服務申請表之私
    文書，時間緊接，方法相同，均觸犯相同構成要件之罪名，顯係基於概括犯意為
    之，各以一罪論，惟被告偽造印章以偽造私文書而行使之，其偽造印章為偽造私
    文書行為之部分行為，其於東信電訊ＧＳＭ九００服務申請表四份上偽造乙○○
    、未○○、庚○○、子○○等人印文各二枚之行為，係偽造上開行動電話服務申
    請表之階段行為，而偽造行動電話服務申請表之低度行為，又為行使偽造之行動
    電話服務申請書之高度行為所吸收，均不另論罪。被告以一行使偽造私文書行為
    冒名申辦行動電話門號，足生損害於乙○○、未○○、庚○○、子○○等四人之
    利益，係一行為而觸犯數同種罪名，屬同種想像競合犯，依刑法第五十五條規定
    ，應從同一之罪處斷。被告所犯上開各罪間，有方法結果之牽連關係，應依牽連
    犯之規定，從一重之行使偽造私文書罪處斷。爰審酌被告為圖便利而偽造行動電
    話服務申請資料申辦門號，然數日後為東信公司人員發覺有異，隨即報警處理而
    未獲准申請，損害未進一步擴大，暨其偽刻印章數量、冒名申請門號件數，且念
    及被告犯罪手段平和，於本院審理中供承部分犯行，犯後態度尚可等一切情狀，
    量處如主文所示之刑，並諭知易科罰金之折算標準（按被告行為後，刑法第四十
    一條業於九十年一月十日修正公布，同年月十二日生效，修正後刑法第四十一條
    第一項前段規定「犯最重本刑為五年以下有期徒刑以下之刑之罪，而受六個月以
    下有期徒刑或拘役之宣告，因身體、教育、職業、家庭之關係或其他正當事由，
    執行顯有困難者，得以一元以上三元以下折算一日，易科罰金。」，與修正前刑
    法第四十一條規定「犯最重本刑為三年以下有期徒刑以下之刑之罪，而受六個月
    以下有期徒刑或拘役之宣告，因身體、教育、職業、家庭之關係，執行顯有困難
    者，得以一元以上三元以下折算一日，易科罰金。」不同。比較新舊法結果，以
    新法較有利於行為人，故依刑法第二條第一項前段規定，應適用裁判時之法律即
    修正後刑法第四十一條第一項前段之規定，併此敘明）。又在東信電訊ＧＳＭ九
    ００服務申請表四份上偽造乙○○、未○○、庚○○、子○○等人印文各二枚及
    扣案偽造之「未○○」、「庚○○」、「子○○」、「乙○○」、「丁○○」、
    「丑○○」、「壬○○」、「寅○○」、「巳○○」之印章九枚，不問屬於犯人
    與否，均應依刑法第二百十九條之規定，併予宣告沒收。
三、公訴意旨雖另以：被告基於前揭犯意，於八十九年九月間取得壬○○、巳○○、
    丁○○、寅○○、丑○○、卯○○、己○○、甲○○、丙○○等人之國民身分證
    及辛○○、午○○之汽機車駕照，以及乙○○、未○○、庚○○、子○○等人國
    民身分證影本後，並偽刻包括前開沒收宣告所示偽造印章九枚在內之五十二枚印
    章，因認被告亦涉有其餘四十三枚部分之偽造印章罪嫌，而為偽造私文書之階段
    行為所吸收，併聲請宣告沒收云云，惟按犯罪事實應依證據認定之，無證據不得
    認定犯罪事實；又不能證明被告犯罪者，應諭知無罪之判決，刑事訴訟法第一百
    五十四條第二項、第三百零一條第一項分別定有明文。次按事實之認定，應憑證
    據，所謂證據，須適於為被告犯罪事實之證明者，始得採為斷罪資料，如未能發
    現相當證據，或證據不足以證明，自不能以推測或擬制之方法以為裁判基礎；又
    認定不利於被告之事實，須依積極證據，苟積極證據不足為不利於被告事實之認
    定時，即應為有利於被告之認定，更不必有何有利之證據，最高法院五十三年臺
    上字第二七五０號、三十年上字第八一六號、四十年臺上字第八六號分別著有判
    例可資參照。經查，其餘扣案之印章四十三枚，綜覽全卷，均未經印章名義人指
    認各該印章係未經其等同意而刻製，或未經其等授權被告處理事務，復未有該等
    印章名義人之證件或年籍資料供查核；且該批印章係於楊朝欽為警查獲時與上開
    宣告沒收之偽造印章部分一併查扣，而非自被告處查扣，被告並否認其中之徐樹
    生、郭國泰印章為其偽刻等語，復查無被告曾持有其餘印章之積極證據，即無從
    確知被告是否曾經手其餘自楊朝欽處所查扣之印章之事實；又被害人黃瑞豐遭冒
    名申辦行動電話門號一節，係由另案被告馬明倫與少年黃００另基於詐欺及行使
    偽造私文書之犯意聯絡，於少年黃００拾得黃瑞豐之國民身分證後，持向通信行
    辦理門號二支分供少年黃００及馬明倫使用等犯罪事實，業據本院九十年度訴字
    第一六八八號判決確定在案，並經調閱該案卷證，查無本案被告癸○○有何經手
    黃瑞豐姓名或年籍資料之事證，更無從憑空偽刻其印章；再較之前揭沒收宣告所
    示之偽造印章部分，除有被害人指證或其等國民身分證、年籍資料，佐證其來源
    真偽外，其中偽造「未○○」、「庚○○」、「子○○」、「乙○○」等人名義
    之印章，並用以申辦行動電話門號，已如前述，其餘印章於本案中，除查無該等
    印章名義人資料外，復查無被告使用該等印章之證據供參佐，尚難僅以被告陳稱
    其有偽刻印章交付楊朝欽等語，逕認其餘印章部分均係被告所偽刻。此外，本院
    復查無其他積極證據證明被告確有公訴人所指此部分之犯行，惟公訴意旨認被告
    此部分偽造印章罪嫌，與前揭論罪科刑之行使偽造私文書罪間，係偽造私文書之
    階段行為而為行使偽造私文書之高度行為所吸收，屬裁判上之一罪，爰不另為無
    罪之諭知，至其餘扣案印章自不予宣告沒收，附此敘明。
據上論斷，應依刑事訴訟法第二百九十九條第一項前段，刑法第二條第一項前段、第
二百十六條、第二百十條、第三百三十九條第三項、第一項、第五十五條、修正後第
四十一條第一項前段、第二百十九條，罰金罰鍰提高標準條例第一條前段、第二條，
判決如主文。
本案經檢察官戊○到庭執行職務
中      華      民      國    九十三    年      七      月      八      日
                                    臺灣臺中地方法院刑事第八庭
                                        審判長法  官   朱  光  國
                                              法  官   鍾  堯  航
                                              法  官   吳  崇  道
右正本證明與原本無異。
如不服本判決，應於判決送達後十日內向本院提出上訴狀，上訴於臺灣高等法院臺中
分院( 須附繕本 )。
  書記官
中      華      民      國    九十三    年      七      月     十二     日
刑法第二百十六條
行使第二百十條至第二百十五條之文書者，依偽造、變造文書或登載不實事項或使登
載不實事項之規定處斷。
刑法第二百十條
偽造、變造私文書，足以生損害於公眾或他人者，處五年以下有期徒刑。
刑法第三百三十九條
意圖為自己或第三人不法之所有，以詐術使人將本人或第三人之物交付者，處五年以
下有期徒刑、拘役或科或併科一千元以下罰金。
以前項方法得財產上不法之利益或使第三人得之者，亦同。
前二項之未遂犯罰之。
